臺灣嘉義地方法院刑事判決　　　　　　　 95年度訴字第778號
公　訴　人　臺灣嘉義地方法院檢察署檢察官
被　　　告　辛○○
上列被告因常業詐欺等案件，經檢察官提起公訴（95年度偵字第
6519、6520號），於準備程序進行中，被告就被訴事實為有罪之
陳述，經裁定行簡式審判程序，本院判決如下：
    主  文
辛○○幫助犯常業詐欺取財罪，處有期徒刑壹年。又幫助犯恐嚇
取財罪，處有期徒刑捌月。應執行有期徒刑壹年陸月。
    事實及理由
一、本案犯罪事實及証據引用附件檢察官起訴書之記載。惟事實
    欄第1至3行修正為「辛○○分別基於幫助犯常業詐欺取財罪
    及恐嚇取財罪之犯意」。另起訴書附表修正如下附表。
二、本案於準備程序進行中，被告就被訴事實為有罪之陳述，經
    行簡式審判程序，依刑事訴訟法第273條之2之規定，不適用
    証據提示、交互詰問及傳聞法則有關証據能力限制等規定。
三、按行為後法律有變更者，適用行為時之法律。但行為後之法
    律有利於行為人者，適用最有利於行為人之法律，刑法第2
    條第1項定有明文。被告行為後，刑法業於94年2月2日修正
    公布，於95年7月1日施行，查 (一)本件被告辛○○所犯多
    次幫助詐欺犯行，被幫助之詐欺集團經本院審理結果，認為
    構成常業詐欺罪，雖民國95年7月1日修正施行之刑法，已刪
    除第340條常業詐欺罪之規定，但本件被告所犯幫助本罪之
    時間在刑法修正施行前，而當時常業詐欺罪，其法定本刑為
    1年以上7年以下有期徒刑，得併科5萬元以下罰金，刑法修
    正後，因常業犯已經刪除，應將所犯詐欺罪分論併罰，合併
    計算其法定最高本刑較原常業犯之法定刑為重。(二)修正前
    刑法第51條規定：「數罪併罰，分別宣告其罪之刑，依左列
    各款定其應執行者：」其中第5款規定：「宣告多數有期徒
    刑者，於各刑中之最長期以上，各刑合併之刑期以下，定其
    刑期。但不得逾二十年。」修正後刑法第51條第5款規定：
    「宣告多數有期徒刑者，於各刑中之最長期以上，各刑合併
    之刑期以下，定其刑期。但不得逾三十年。」綜合比較新舊
    法有關常業犯及定執行刑之規定，修正後之規定並非較有利
    於被告，依刑法第2條第1項之規定，應適用行為時之法律，
    合先敘明。
四、查被告所幫助之詐欺集團，詐欺如附表所示之被害人匯款至
    附表所示之帳戶，次數頻繁，顯有反覆為同種類之行為，其
    業已構成詐欺罪之常業犯，而被告幫助該等詐欺集團為常業
    詐欺之行為，核其所為係犯幫助常業詐欺取財罪。又被告雖
    有多次幫助之行為，惟按幫助他人犯罪者為從犯，從犯之處
    罰，得按正犯之刑減輕之，刑法第30條定有明文。又刑法第
    340條係以犯刑法第339條之罪為常業，而在同法第340條已
    有加重之明文，當然有連續性，即應適用該條處斷，並不發
    生連續犯問題。則被告既係幫助前開詐欺集團犯常業詐欺罪
    ，而正犯之詐欺集團成員，其多次行為，既應僅被論以實質
    上一罪之常業詐欺犯，並不能認以連續犯再予加重其刑，若
    幫助犯多次行為反竟認係連續犯，乃違反從犯之從屬性，故
    本案被告雖有多次之幫助行為，仍僅論以一個幫助常業詐欺
    取財罪，並依法減輕其刑。其次被告之行為另犯幫助恐嚇取
    財罪，亦爰予依法減輕其刑。又被告對於幫助恐嚇取財之行
    為僅有如附表所示編號5之1次販賣帳戶行為，尚無連續之行
    為，雖被幫助者有連續恐嚇取財之行為，然幫助者亦僅論以
    一個幫助之行為，公訴人認有連續之行為尚有未洽，併予敘
    明。至於公訴人原認為被告另犯洗錢防制法第9條第1項之幫
    助洗錢罪，惟於審理中業已撤回，本院亦認為並不符合該條
    之構成要件，亦一併敘明。又被告所為如附表所示之行為雖
    均在94年12月間，惟販賣之地點在嘉義及雲林地區，而侵害
    之法益並非同一，尚難認為該數行為於同時同地或密切接近
    之時地實施，侵害同一之法益，且各行為之獨立性極為薄弱
    ，依一般社會健全觀念，在時間差距上，難以強行分開，在
    刑法評價上，以視為數個舉動之接續施行，合為包括之一行
    為予以評價之接續犯之要件。故被告所為幫助常業詐欺取財
    及幫助恐嚇財取應認係出於各別犯意，且罪名互異，應分論
    併罰，並定其應執行之刑。審酌被告犯罪之次數、手段、目
    的、犯後坦承犯行等一切情狀，量處如主文所示之刑。
五、依刑事訴訟法第299條第1項前段、第273條之1第1項、第310
    條之2、第454條第2項，刑法第346條第1項、第30條、第2條
    第1項、修正前刑法第340條、第51條第5款，判決如主文。
本案經檢察官陳志川到庭執行職務
中　華　民　國　　96　年　　1　　　　月　　8        日
                         刑事第三庭  法　官　黃義成
以上正本證明與原本無異。
如不服本判決，應於送達後10日內，向本院提出上訴狀。
中　華　民　國　　96　年　　1　　　　月　　8        日
　　　                               書記官　侯麗茹
附錄法條：
中華民國刑法第346條第1項：
意圖為自己或第三人不法之所有，以恐嚇使人將本人或第三人之
物交付者，處六月以上五年以下有期徒刑，得併科一千元以下罰
金。
中華民國刑法第339條第1項：
意圖為自己或第三人不法之所有，以詐術使人將本人或第三人之
物交付者，處五年以下有期徒刑、拘役或科或併科一千元以下罰
金。
中華民國刑法第340條：
以犯第三百三十九條之罪為常業者，處一年以上七年以下有期徒
刑，得併科五萬元以下罰金。
  附表：
 ┌──┬────┬───────┬──────────┬───┬──────────────────┐
 │編號│時間　　│地點　　　　　│販賣之帳戶　　　    │被害人│被害人遭詐騙、恐嚇之經過　　　　　　│
 ├──┼────┼───────┼──────────┼───┼──────────────────┤
 │一　│94年12月│雲林縣斗六市  │黃宣雅嘉義文化路郵局│丙○○│1、94年11月間，詐騙集團成員打電話予 │
 │　　│間　　　│　　　　　　　│帳戶，局號0000000， │　　　│   丙○○，向丙○○詐稱：香港抽獎中 │
 │　　│　　　　│　　　　　　　│帳號0000000號帳戶存 │　　　│   獎等語，要求丙○○匯款，致丙○○ │
 │　　│　　　　│　　　　　　　│摺、提款卡。　　　　│　　　│   陷於錯誤，而於94年12月23 日下午3 │
 │　　│　　　　│　　　　　　　│　　　　　　　　　　│　　　│   時43分，在高雄市○○區○○路之高 │
 │　　│　　　　│　　　　　　　│　　　　　　　　　　│　　　│   雄社東郵局，以現金匯款3萬進入黃宣│
 │　　│　　　　│　　　　　　　│　　　　　　　　　　│　　　│   雅前開帳戶內。                   │
 ├──┼────┼───────┼──────────┼───┼──────────────────┤
 │二　│94年12月│嘉義縣民雄鄉某│陳清水嘉義民雄路郵局│壬○○│1、94年12月27日中午，詐騙集團成員自 │
 │　　│間。    │處。　　　　  │帳戶，局號0000000， │酉○○│   稱「莊小姐」打電話予壬○○美，向 │
 │　　│　　　　│　　　　　　　│帳號0000000號帳戶存 │己○○│   壬○○詐稱：已中獎等語，要求沈連 │
 │　　│　　　　│　　　　　　　│摺、提款卡。        │丑○○│   助匯款繳交律師費，致壬○○陷於錯 │
 │　　│　　　　│　　　　　　　│                    │宇○○│   誤，而於94年12月27日下午2時8分許 │
 │　　│　　　　│　　　　　　　│　　　　　　　　　　│卯○○│   ，在台南縣新市鄉南科二廠之奇美電 │
 │　　│　　　　│　　　　　　　│　　　　　　　　　　│丁○○│   子大樓一樓「7-11」商店內，轉帳   │
 │　　│　　　　│　　　　　　　│　　　　　　　　　　│　　　│   1,2000元進入陳清水前開帳戶內。   │
 │　　│　　　　│　　　　　　　│　　　　　　　　　　│　　　│2、94年12月上旬，詐騙集團成員打電話 │
 │　　│　　　　│　　　　　　　│　　　　　　　　　　│　　　│   予酉○○，向酉○○詐稱：         │
 │　　│　　　　│　　　　　　　│　　　　　　　　　　│　　　│   已中獎等語，要求酉○○繳交律師費 │
 │　　│　　　　│　　　　　　　│　　　　　　　　　　│　　　│   ，致酉○○陷於錯誤，而於94年12月 │
 │　　│　　　　│　　　　　　　│　　　　　　　　　　│　　　│   27日上午11時44分43秒，在雲林縣二 │
 │　　│　　　　│　　　　　　　│　　　　　　　　　　│　　　│   崙鄉油車村郵局，匯款1萬2千元進入 │
 │　　│　　　　│　　　　　　　│　　　　　　　　　　│　　　│   陳清水前開帳戶內。               │
 │　　│　　　　│　　　　　　　│　　　　　　　　　　│　　　│3、94年12月27日下午2時許，詐騙集團成│
 │　　│　　　　│　　　　　　　│　　　　　　　　　　│　　　│   員打電話予己○○，向己○○詐稱： │
 │　　│　　　　│　　　　　　　│                    │　　　│   已中獎等語，要求己○○繳交律師費 │
 │　　│　　　　│　　　　　　　│                    │　　　│   ，致己○○陷於錯誤，而匯款1萬2千 │
 │　　│　　　　│　　　　　　　│                    │　　　│   元進入陳清水前開帳戶內。　　　　 │
 │　　│        │　　　　　　　│                    │　　　│   　　                             │
 │　　│        │　　　　　　　│                    │　　　│4、94年12月間，詐騙集團成員打電話予 │
 │    │        │　            │                    │　　　│   丑○○，向丑○○詐稱：已中獎等語 │
 │    │        │              │                    │　　　│   ，要求丑○○繳交律師費，致丑○○ │
 │    │        │              │                    │　　　│   陷於錯誤，而於94年12月28日，在伸 │
 │    │        │              │                    │　　　│   港郵局，以轉帳之方式，轉1萬2千元 │
 │    │        │              │                    │      │   進入陳清水前開帳戶內。　　　　　 │
 │    │        │              │                    │      │   　                               │
 │    │        │              │                    │      │5、94年12月28日上午，詐騙集團成員打 │
 │    │        │              │                    │      │   電話予宇○○，向宇○○詐稱：     │
 │    │        │              │                    │      │   已中獎等語，要求宇○○繳交律師費 │
 │    │        │              │                    │      │   ，致宇○○陷於錯誤，而於94年12月 │
 │    │        │              │                    │      │   28日匯款1萬2千元進入陳清水前開帳 │
 │    │        │              │                    │      │   戶內。　　　                     │
 │    │        │              │                    │      │6、94年11月中旬，詐騙集團成員打電話 │
 │    │        │              │                    │      │   予卯○○，向卯○○詐稱：         │
 │    │        │              │                    │      │   已中獎等語，要求卯○○繳交律師費 │
 │    │        │              │                    │      │   ，致卯○○陷於錯誤，而匯款1萬2千 │
 │    │        │              │                    │      │   元進入陳清水前開帳戶內。　　　　 │
 │    │        │              │                    │      │   　　                             │
 │    │        │              │                    │      │7、94年12月28日下午，詐騙集團成員打 │
 │    │        │              │                    │      │   電話予丁○○，向丁○○詐稱：     │
 │    │        │              │                    │      │   已中獎等語，要求丁○○繳交律師費 │
 │    │        │              │                    │      │   ，致丁○○陷於錯誤，而匯款1萬2千 │
 │    │        │              │                    │      │   元進入陳清水前開帳戶內。　　　　 │
 ├──┼────┼───────┼──────────┼───┼──────────────────┤
 │ 三 │94年12月│雲林縣斗南鎮  │龍輝雄郵局帳戶，局號│戌○○│1、94年12月25─26日間，詐騙集團成員 │
 │    │間      │              │00000000 ，帳號07935│未○○│   自稱「蕭立娟」打電話予戌○○，向 │
 │    │        │              │42號帳戶存摺、提款卡│宙○○│   戌○○詐稱：已中獎等語，要求廖慧 │
 │    │        │              │。                  │子○○│   雯匯款繳交律師費，致戌○○陷於錯 │
 │    │        │              │                    │地○○│   誤，而於94年12月23日上午11時21分 │
 │    │        │              │                    │天○○│   許，在基隆西定郵局內，匯款1,2000 │
 │    │        │              │                    │亥○○│   元進入龍輝雄前開帳戶內。         │
 │    │        │              │                    │癸○○│2、94年底，詐騙集團成員打電話予游曉 │
 │    │        │              │                    │甲○○│   潔，向未○○詐稱：已中獎等語，要 │
 │    │        │              │                    │      │   求未○○繳交律師費，致其陷於錯誤 │
 │    │        │              │                    │      │   ，而於94年12月21日，在台北北投郵 │
 │    │        │              │                    │      │   局，匯款1萬2千元進入龍輝雄前開帳 │
 │    │        │              │                    │      │   戶內。                           │
 │    │        │              │                    │      │3、94年11、12月間，詐騙集團成員打電 │
 │    │        │              │                    │      │   話予宙○○，向宙○○詐稱：已中獎 │
 │    │        │              │                    │      │   等語，要求宙○○繳交律師費，致龔 │
 │    │        │              │                    │      │   嘉良陷於錯誤，而於94年12月21日下 │
 │    │        │              │                    │      │   午1時4分許，在鹿港郵局，匯款1萬2 │
 │    │        │              │                    │      │   千元進入龍輝雄前開帳戶內。　　　 │
 │    │        │              │                    │      │   　　                             │
 │    │        │              │                    │      │4、94年12月22日上午9時許，詐騙集團成│
 │    │        │              │                    │      │   員打電話予林文政，向林文政詐稱： │
 │    │        │              │                    │      │   已中獎等語，要求林文政繳交律師費 │
 │    │        │              │                    │      │   ，致林文政陷於錯誤，而於94年12月 │
 │    │        │              │                    │      │   22日上午10時25分許，在台西郵局， │
 │    │        │              │                    │      │   以匯款1萬元進入龍輝雄前開帳戶內。│
 │    │        │              │                    │      │   　　　　　　                     │
 │    │        │              │                    │      │5、94年12月上旬，詐騙集團成員打電話 │
 │    │        │              │                    │      │   予地○○，向地○○詐稱：已中獎等 │
 │    │        │              │                    │      │   語，要求地○○繳交律師費，致蔡佳 │
 │    │        │              │                    │      │   玲陷於錯誤，而於94年12月22日12時 │
 │    │        │              │                    │      │   22分許，在彰化大城郵局，匯款1萬2 │
 │    │        │              │                    │      │   千元進入龍輝雄前開帳戶內。　　　 │
 │    │        │              │                    │      │6、94年12月間，詐騙集團成員打電話予 │
 │    │        │              │                    │      │   ，向天○○詐稱：已中獎等語，要求 │
 │    │        │              │                    │      │   天○○繳交律師費，致天○○陷於錯 │
 │    │        │              │                    │      │   誤，於94年12月22日下午2時52分，在│
 │    │        │              │                    │      │   大寮中庄郵局，匯款1萬2千元進入龍 │
 │    │        │              │                    │      │   輝雄前開帳戶內。　　             │
 │    │        │              │                    │      │7、94年12月22日下午，詐騙集團成員打 │
 │    │        │              │                    │      │   電話予亥○○，向亥○○詐稱：     │
 │    │        │              │                    │      │   已中獎等語，要求亥○○繳交律師費 │
 │    │        │              │                    │      │   ，致亥○○陷於錯誤，於同日下午， │
 │    │        │              │                    │      │   在台北縣林口鄉中國信託商業銀行， │
 │    │        │              │                    │      │   匯款1萬2千元進入龍輝雄前開帳戶內 │
 │    │        │              │                    │      │   。　　　　　　                   │
 │    │        │              │                    │      │8、94年11、12月間，詐騙集團成員打電 │
 │    │        │              │                    │      │   話予癸○○，向癸○○詐稱：已中獎 │
 │    │        │              │                    │      │   等語，要求癸○○繳交律師費，致周 │
 │    │        │              │                    │      │   馨瑜陷於錯誤，於94年12月23日上午9│
 │    │        │              │                    │      │   時45分許，在台南縣六甲郵局，匯款1│
 │    │        │              │                    │      │   萬2千元進入龍輝雄前開帳戶內。　　│
 │    │        │              │                    │      │   　　　　                         │
 │    │        │              │                    │      │9、94年12月23日，詐騙集團成員打電話 │
 │    │        │              │                    │      │   予甲○○，向甲○○詐稱：已中獎等 │
 │    │        │              │                    │      │   語，要求甲○○繳交律師費，致方英 │
 │    │        │              │                    │      │   發陷於錯誤，於同日12時49分許，在 │
 │    │        │              │                    │      │   泰山郵局匯款1萬2千元進入龍輝雄前 │
 │    │        │              │                    │      │   開帳戶內。　　　　　             │
 ├──┼────┼───────┼──────────┼───┼──────────────────┤
 │ 四 │94年12月│雲林縣斗六市  │林家婕郵局帳戶，局號│申○○│1、95年1月10日上午9時許，詐騙集團成 │
 │    │間      │              │0000000、帳號0000000│乙○○│   員打電話予申○○，向申○○詐稱： │
 │    │        │              │號帳戶存摺、提款卡。│寅○○│   資料之需等語，要求申○○繳交律師 │
 │    │        │              │                    │      │   費，致申○○陷於錯誤，匯款2萬5千 │
 │    │        │              │                    │      │   元進入林家婕前開帳戶內。　　　   │
 │    │        │              │                    │      │2、95年1月10日、11日，詐騙集團成員打│
 │    │        │              │                    │      │   電話予乙○○，向乙○○詐稱：貸款 │
 │    │        │              │                    │      │   資料之需等語，要求乙○○繳交律師 │
 │    │        │              │                    │      │   費，致乙○○陷於錯誤，在高雄三塊 │
 │    │        │              │                    │      │   厝郵局，各匯款1萬3千6百元、1萬6千│
 │    │        │              │                    │      │   元、2萬元、1萬1千8百元進入林家婕 │
 │    │        │              │                    │      │   前開帳戶內。　　　               │
 │    │        │              │                    │      │3、95年1月10日上午9時許，詐騙集團成 │
 │    │        │              │                    │      │   員打電話予寅○○，向寅○○詐稱： │
 │    │        │              │                    │      │   貸款資料之需等語，要求寅○○繳交 │
 │    │        │              │                    │      │   律師費，致寅○○陷於錯誤，於95年1│
 │    │        │              │                    │      │   月10日下午1時8分、下午3時2分許， │
 │    │        │              │                    │      │   各匯款8千8百元、1萬5千元進入林家 │
 │    │        │              │                    │      │   婕前開帳戶內。                   │
 ├──┼────┼───────┼──────────┼───┼──────────────────┤
 │ 五 │94年12月│雲林縣崙背鄉  │李鴻琦郵局帳戶，局號│戊○○│1、95年1月9日上午，詐騙集團成員打電 │
 │    │間      │              │0000000、帳號0000000│巳○○│   話予戊○○，向戊○○恐嚇稱：要匯 │
 │    │        │              │號帳戶存摺、提款卡。│辰○○│   款，否則賽鴿要殺害等語，致戊○○ │
 │    │        │              │                    │庚○○│   心生畏懼，於同日匯款2千零9元匯入 │
 │    │        │              │                    │午○○│   李鴻琦前開帳戶內。               │
 │    │        │              │                    │      │2、95年1月9日上午，詐騙集團成員打電 │
 │    │        │              │                    │      │   話予巳○○，向巳○○恐嚇稱：要匯 │
 │    │        │              │                    │      │   款，否則賽鴿要殺害等語，致巳○○ │
 │    │        │              │                    │      │   心生畏懼，於同日，在嘉義義興郵局 │
 │    │        │              │                    │      │   ，匯款2,010元匯入李鴻琦前開帳戶內│
 │    │        │              │                    │      │   。                               │
 │    │        │              │                    │      │3、95年1月9日上午，詐騙集團成員打電 │
 │    │        │              │                    │      │   話予辰○○，向其恐嚇稱：要匯款， │
 │    │        │              │                    │      │   否則賽鴿要殺害等語，致辰○○心生 │
 │    │        │              │                    │      │   畏懼，於同日匯款2,012元匯入李鴻琦│
 │    │        │              │                    │      │   前開帳戶內。                     │
 │    │        │              │                    │      │4、95年1月9日上午，詐騙集團成員打電 │
 │    │        │              │                    │      │   話予庚○○，向庚○○恐嚇稱：要匯 │
 │    │        │              │                    │      │   款，否則賽鴿要殺害等語，致庚○○ │
 │    │        │              │                    │      │   心生畏懼，於同日匯款4,007元匯入李│
 │    │        │              │                    │      │   鴻琦前開帳戶內。                 │
 │    │        │              │                    │      │5、95年1月9日上午，詐騙集團成員打電 │
 │    │        │              │                    │      │   話予午○○，向午○○恐嚇稱：要匯 │
 │    │        │              │                    │      │   款，否則賽鴿要殺害等語，致午○○ │
 │    │        │              │                    │      │   心生畏懼，於同日，在斗六西平路郵 │
 │    │        │              │                    │      │   局及斗六市農會虎溪辦事處各匯款   │
 │    │        │              │                    │      │   2,005元（共計4010元）匯入李鴻琦前│
 │    │        │              │                    │      │   開帳戶內。                       │
 └──┴────┴───────┴──────────┴───┴──────────────────┘
